臺灣新竹地方法院民事裁定　九十一年訴字第五五九號
　　原　　　告　甲○○
　　被　　　告　光進建設股份有限公司
　　法定代理人　林秀枝
右當事人間履行契約等事件本院裁定如左：
    主      文
本件移送臺灣台北地方法院。
    理      由
一、按訴之全部或一部，法院認為無管轄權者，依原告聲請或依職權以裁定移送於其
    管轄法院，民事訴法第二十八條第一項定有明文。又當事人得以合意定第一審管
    轄法院；但以關於由一定法律關係而生之訴訟為限，同法第二十四條第一項亦有
    明定。
二、查，本件原告係主張依兩造間所簽立之房屋預定買賣契約書第十八條、土地預定
    買賣契約書第十一條之約定內容，請求被告返還其已付之價金、利息及懲罰性違
    約金，而經核依卷附兩造所簽訂之房屋預定買賣契約書第二十一條、土地預定買
    賣契約書第十四條所載，雙方已就涉及該房地買賣契約而訴訟時，合意以臺灣台
    北地方法院為第一審管轄法院，自應予以尊重。雖原告陳稱上開買賣契約中有關
    合意管轄之約定條款，係屬定型化契約條款，其內容已有因違反消費者保護法第
    十一條所定平等互惠原則，及同法第十七條所定定型化契約應記載或不得記載事
    項之內容，而為無效之情形，故本院就本件仍有管轄權云云。惟查，按「企業經
    營者在定型化契約中所用之條款，應本平等互惠之原則。定型化契約條款如有疑
    義時，應為有利於消費者之解釋」、「中央主管機關得選擇特定行業，公告規定
    其定型化契約應記載或不得記載之事項。違反前項公告之定型化契約之一般條款
    無效」，消費者保護法第十一條、第十七條第一項及第二項前段固分別定有明文
    ，而審查定型化契約條款是否符合平等互惠原則，應綜觀契約條文所規範雙方間
    之權利、義務之全體內容以判斷之，不得僅以其中一條文之內容即以定之。就本
    件兩造間所定之前述買賣契約條款而言，經綜合審閱其中有關稅費負擔、瑕疵擔
    保、保固期間、違約處理等內容，業已兼顧買賣雙方之權益，難認其有原告所言
    違反平等互惠原則之處，至於其中有關兩造合意選定台北地方法院為契約涉訟之
    管轄法院部分，乃係兩造契約自由之範疇，依民事訴訟處分權主義之精神，在該
    約定未有違反強制規定或公序良俗等之情形下，實難認其為無效，且因該合意管
    轄之條款約定內容已甚為明確，亦無上開消費者保護法第十一條所指因條款內容
    不明確而應作有利於消費者即原告解釋之問題。又依原告所舉出之內政部頒布之
    「預售停車位買賣契約書範本」，縱使認為其係內政部依消費者保護法第十七條
    之規定，加以公告規定定型化契約條款應記載或不得記載事項者，然細閱其內容
    ，於第十五條中亦有關於「合意管轄法院」之約定，依此，可見有關「合意管轄
    法院」之條款，亦屬定型化契約得記載、約定之事項，至於其約定之內容為何，
    即屬契約自由之範圍，應隨個案之當事人而約定，尚非主管機關所得逕予規定及
    公告者。
三、綜上所述，本件原告執上開消費者保護法之規定，主張兩造間有關合意管轄之約
    定無效云云，尚屬無據。而因兩造已就涉及前述之買賣契約而訴訟時，合意以臺
    灣台北地方法院為第一審管轄法院，自應予以尊重，已如前述，是依民事訴訟法
    第二十四條第一項之規定，本件訴訟應由臺灣台北地方法院管轄，本院尚無管轄
    權。
四、爰依民事訴訟法第二十八條第一項之規定，依職權裁定如主文。
中　　　華　　　民　　　國　　九十一　　年　　　七　　　月　　二十五　　日
                                  臺灣新竹地方法院民事第一庭
~B法　　　官　鄭政宗
右為正本係照原本作成。
如對本裁定抗告須於裁定送達後十日內向本院提出抗告狀。
~B法院書記官　王恬如
中　　　華　　　民　　　國　　九十一　　年　　　七　　　月　　　三十　　日
